【裁判字號】    96,易,3348
【裁判日期】    970910
【裁判案由】    竊盜
【裁判全文】
臺灣臺北地方法院刑事判決              96年度易字第3348號
公  訴  人  臺灣臺北地方法院檢察署檢察官
被      告  丙○○
                  （現於臺灣臺北監獄新店戒治所戒治中）
上列被告因竊盜案件，經檢察官提起公訴（96年度偵字第22713
號），本院判決如下：
    主  文
丙○○無罪。
    理  由
一公訴意旨略以：被告丙○○係助友營造股份有限公司位於臺北
  市○○○路○ 段44巷御成町工地之駐守人員，於民國96年10月
  21日下午9 點45分左右，見被害人乙○○所駕駛之2C-1743 號
  自用小客車停放在該處，竟基於意圖為自己不法之所有，攜帶
  其所有之兇器鐵鎚1 支，以該鐵鎚損壞該部車輛之車窗（未據
  告訴）後，竊取車內被害人所有，內含保齡球1 個、羽毛球筒
  1 個、羽毛球11顆及羽毛球拍5 支之手提袋1 個，得手後將該
  等物品分別置放在前述工地辦公司及地下室等語，因認被告涉
  犯刑法第321 條第1 項第3 款攜帶兇器竊盜罪。
二犯罪事實應依證據認定之，無證據不得認定犯罪事實，又不能
  證明被告犯罪者，應諭知無罪之判決，刑事訴訟法第154 條第
  2 項、第301 條第1 項分別定有明文。且認定犯罪事實所憑之
  證據，雖不以直接證據為限，間接證據亦包括在內，然無論直
  接或間接證據，其為訴訟上之證明，須於通常一般之人均不致
  於有所懷疑，而得確信其為真實之程度者，始得據之為有罪之
  認定，倘其證明尚未達到此一程度，而有合理性懷疑之存在時
  ，即無從為有罪之認定，此有最高法院76年度臺上字第4986號
  判例意旨可資參照。又認定不利於被告之事實，須依積極證據
  ，苟積極證據不足為不利於被告事實之認定時，即應為有利於
  被告之認定，更不必有何有利之證據（最高法院30年度上字第
  816號判例參照）。
三公訴人認為被告涉犯竊盜罪，無非以被害人之指述、扣案鐵鎚
  1 支、自願搜索同意書、搜索扣押筆錄、贓物認領保管單、照
  片11張等為其論據。被告雖坦承於前述時間以扣案鐵鎚將前述
  告訴人停放於臺北市○○○路○ 段44巷御成町工地前之自用小
  客車車窗打破、折斷雨刷，及自該車後方拿取內含保齡球1 個
  、羽毛球筒1 個、羽毛球11顆及羽毛球拍5 支之手提袋1 個，
  分置前述工地辦公司沙發後及地下室等情，但否認有竊盜之故
  意，辯稱：因為被害人亂停車，一時氣憤才會敲破車窗，把車
  內物品丟掉，保留羽毛球拍是怕被害人拿球拍攻擊，如果被害
  人要對之攻擊，其亦可用球拍反擊等語。本院認為：
(一)證人即被害人乙○○於本院審理時結證稱：其於96年10月21日
  晚間將車停在臺北市○○○路○ 段44巷御成町工地前，接獲警
  察通知車窗遭毀損而返回現場，發現放在球袋裡的保齡球具、
  羽球具、球鞋等不見，車內有2 、3 百元零錢沒有不見，放在
  扶手下的置物箱，打開蓋子就可以看到。其自用小客車後擋風
  玻璃被打破、前後雨刷都被拔斷，駕駛座車門被刮傷，刮痕留
  有腳印，看起來是因為鞋底有沙子，踹車門時往下拖才產生（
  本院卷第64頁反面）等語，證人即臺北市政府警察局中山分局
  中山二派出所警員甲○○於本院審理時結證稱：其於96年10月
  21日下午9 點多與警員詹士賢負責巡邏勤務時接獲通報，臺北
  市○○○路○ 段44巷有車子車窗被打破有財損，而前往查看，
  到場時看到2C-1743 號自用小客車後車窗被打破，雨刷被折斷
  ，車門並未被破壞，還是上鎖的狀態，遂通知被害人到場，被
  害人說車子裡有1 個球袋不見，裡面有保齡球1 個、羽毛球11
  顆及羽毛球拍5 支，依照其等之辦案經驗，若打破車窗是要行
  竊，不可能打前後雨刷折斷，之前沒有碰過，所以當時懷疑是
  車子亂停，為了報復才打破玻璃。其打電話給報案人詢問關於
  行為人之特徵，報案人說，其經過該處時聽見玻璃被打破的聲
  音，回頭一看，看到1 個黑影，穿黑衣服，矮矮瘦瘦的，特徵
  與被告一樣，那個人看到報案人就趕快跑掉。其等懷疑是被告
  ，返回工地詢問被告，被告剛開始不承認，其等向被告說，如
  果有拿人家東西就還給人家，沒什麼大不了的，被告說他要想
  想看，其等覺得很奇怪，如過沒有，怎麼會又要想想看，其請
  被告帶往丟東西的地點，被告就帶其等去找，保齡球及球袋是
  在工地地下室垃圾堆找到的，當時問被告羽毛球拍放在哪裡，
  他說他忘記了，後來在工地1 樓休息室沙發後面找到，被告自
  己承認是用鐵鎚打破玻璃，並從工地1 樓拿出來（本院卷第26
  頁反面至第28頁反面）等語。由證人乙○○及甲○○前述證言
  可知，證人二人到場查看車損及車內財物損失情形時，車內除
  裝有保齡球1 個、羽毛球筒1 個、羽毛球11顆及羽毛球拍5 支
  之手提袋1 個遺失外，並無其他物品遭竊，甚至放置車內之2
  、3 百元零錢亦仍在車內，而該車後檔方玻璃雖遭擊破，前後
  雨刷被折斷，但車門完好，仍處於上鎖之狀態，而前述裝有保
  齡球1 個、羽毛球筒1 個、羽毛球11顆及羽毛球拍5 支之手提
  袋1 個等物品，除羽毛球拍5 支外，其餘均遭被告丟棄於工地
  地下室之垃圾堆內。據此，倘被告毀損後擋風玻璃之目的係為
  竊取車內財物，理應破壞兩側車窗，或破壞門鎖以開啟車門，
  便於搜尋車內財物，惟其不僅未開啟車門，亦無於一般人放置
  重要財物之前座搜尋財物之舉，對於舉手可得之現金分文未取
  ，反而折斷該車前後雨刷，為此完全無助於其竊得財物之舉動
  ，事後復將價值數千元之保齡球及球袋棄置垃圾堆，而無保留
  變現或使用之意，被告是否係基於自己不法所有之意圖而拿取
  前述物品，即非無疑。
(二)被告因本案之發生，於96年12月10日前往馬偕紀念醫院就診，
  經該院診斷結果屬情感性精神病（亦即俗稱之「躁鬱症」），
  主要症狀為暴躁易怒、情緒不穩、失眠、意念飛躍等，並有精
  神亢奮、無法入睡、胡思亂想等情，有該院97年4 月19日馬院
  醫精字第0970000865號函及所附病歷（本院卷第33至39頁）足
  憑。參以證人甲○○證稱：其在現場詢問被害人時，被告從工
  地跑出來，在現場提供意見，說他是顧工地的，常常有車子隨
  便亂停等，及一些有的沒的，看起來好像有喝酒，但沒有聞到
  他有酒味，走路怪怪的，包括帶其等前往找贓物時，有幾次都
  快要跌倒（本院卷第27頁）等語可知，被告於行為時精神確處
  於亢奮、多話、好管閒事、妄想（胡思亂想）之狀態，其辯稱
  係因被害人亂停車，一時氣憤才會敲破車窗，把車內物品丟掉
  ，並無竊盜之意等語，應可採信。至被告雖將被害人之羽毛球
  拍5 支放在工地1 樓休息室沙發後，未併同其餘物品一併丟棄
  ，且其關於保留羽毛球拍是怕被害人拿球拍攻擊，如果被害人
  要對之攻擊，其亦可用球拍反擊之辯解，亦非屬正常之邏輯，
  惟以前述被告行為時所處精神狀態觀之，其因亢奮、好管閒事
  、妄想等症狀所導致之思考方式，自異於常人，尚難因被告無
  法提出合理解釋，即認其係基於為自己不法所有之意圖而拿取
  前述物品。
(三)綜上所述，被告主觀上既無為自己不法所有之意圖，自難僅因
  其拿取被害人之球袋及其內物品，即認其構成竊盜犯行。公訴
  人所舉證據既不足以證明被告有起訴書所指前述犯行，此外，
  復查無其他積極證據足證被告涉有竊盜，不能證明被告犯罪，
  參照前述說明，依法應為無罪之諭知。
四依刑事訴訟法第284條之1、第301條第1項，判決如主文。
  本案經檢察官侯靜雯到庭執行職務
中    華    民    國    97    年    9     月    10    日
                  刑事第十五庭  法  官    邱蓮華
上正本證明與原本無異。
如不服本判決，應於判決送達後10日內向本院提出上訴狀（應抄
附繕本）。告訴人或被害人如對於本判決不服者，應具備理由請
求檢察官上訴，其上訴期間之計算係以檢察官收受判決正本之日
期為準。
                                書記官    葉宜玲
中    華    民    國    97    年    9     月    10    日


司法院資訊處製作；財團法人民間司法改革基金會備份。
